【裁判字號】    96,訴,1429
【裁判日期】    970506
【裁判案由】    第三人異議之訴
【裁判全文】
臺灣臺南地方法院民事判決              96年度訴字第1429號
原      告  晉裕塑膠股份有限公司
法定代理人  丙○○
訴訟代理人  蔡青芬律師
            陳文忠律師
被      告  宜伸企業股份有限公司
法定代理人  甲○○
訴訟代理人  乙○○
上列當事人間請求第三人異議之訴事件，經本院於民國97年4月2
2日言詞辯論終結，判決如下：
    主  文
原告之訴及假執行之聲請均駁回。
訴訟費用新臺幣參萬壹仟貳佰玖拾肆元由原告負擔。
    事實及理由
一、按「訴狀送達後，原告不得將原訴變更或追加他訴。但有下
    列各款情形之一者，不在此限：四、因情事變更而以他項聲
    明代最初之聲明者。民事訴訟法第255條第1項第4款定有明
    文。查原告於起訴時聲明：「鈞院94年度執字第18131號民
    事強制執行事件之點交執行程序，應予停止。」，至本院審
    理時因該點交程序業已執行完畢，且系爭增建物亦經拆除，
    原告乃將上開聲明變更為：「被告應給付原告新臺幣（下同
    ）3,053,485元（即系爭增建物之損害賠償），及自民國96
    年11月15日之準備書狀送達翌日起至清償日止，按年利率百
    分之5計算之利息。」雖屬變更應受判決事項之聲明，然此
    係因情事變更而以他項聲明代最初之聲明，依前開民事訴訟
    法第255條第1項第4款之規定，原告訴之變更，應予准許，
    合先敘明。
二、原告之主張：
    （一）本件雖經被告拍定，並已移轉過戶登記完畢，惟按查
          封拍賣之房地，雖經被告得標買受，惟尚未點交，則
          整個拍賣程序尚未終結。況點交之執行，係與因債權
          人之聲請而開始查封拍賣程序分開，而構成另一執行
          程序，故點交未完成，其執行程序亦未終結。又異議
          之訴之被告須為聲請執行之債權人，而此債權人乃包
          括續行執行之債權人在內。本件強制執行程序尚未終
          結，而聲請點交執行程序者為被告，依上開說明，原
          告自得對之提出異議之訴。另民事訴訟法第255條第l
          項第4款所謂因情事變更，而以他項聲明代最初之聲
          明，係為訴訟上便宜而設之規定，衹須情事確屬變更
          ，即有其適用（最高法院43年度台抗字第23號判例）
          。本件原告於96年10月2日，對鈞院94年度執字第181
          31號給付借款強制執行事件（下稱系爭執行事件），
          基於所有權人之地位，提起第三人異議之訴，並聲請
          執行法院停止點交。惟執行法院並未停止點交程序，
          率於96年10月11日，將未在拍賣範圍內屬於原告之地
          上建物，逕行點交予被告，既然情事已變更，依前開
          說明，原告自得為訴之變更，合先敘明。
    （二）系爭執行事件於94年5月13日實施查封登記，其查封
          登記之標的如下：1.土地部分：臺南縣永康市○○段
          1256、1257、1259-l、1259-13、1259-14、1259-15
          地號。2.建物部分: 同段481、481-1建號即門牌號碼
          臺南縣永康市○○路○段298巷36號建物，有囑託登記
          函附卷可參（系爭執行事件執行卷第61、62頁）。查
          封登記後，執行法院復於94年5月26日，至現場勘測
          未保存登記之建物，其勘測標的如下：同段2220、22
          21建號即門牌號碼臺南縣永康市○○路○段298巷38號
          建物，有勘測筆錄及臺南縣永康地政事務所測量成果
          圖附卷足憑（系爭執行事件執行卷第59、79、99、10
          0頁）。故執行法院所查封之建物如下：1.已保存登
          記部分：坐落臺南縣永康市○○段1256地號土地上同
          段481-1、481建號即門牌號碼臺南縣永康市○○路○
          段298巷36號建物。2.未保存登記部分：坐落臺南縣
          永康市○○段1256、1257、1259-1、1259-13、1259-
          14、1259-15地號土地上同段2220、2221建號即門牌
          號碼臺南縣永康市○○路○段298巷38號建物（如測量
          成果圖所示斜線部分）。再就拍賣之標的而言，拍賣
          公告所記載之建物部分如下：1.編號１建號2220號，
          如測量成果圖所示斜線部分（系爭執行事件執行卷第
          100頁）。2.編號２建號2221號，如測量成果圖所示
          斜線部分（系爭執行事件執行卷第99頁）3.編號３建
          號481-1號，已保存登記。4.編號４建號481號，已保
          存登記。由上所查封、勘測及拍賣公告所載之建物觀
          之，均未包括原告所提附圖（見本院卷第6頁）粉紅
          色部分建物（下稱系爭增建物），換言之，原告所提
          附圖粉紅色部分應不在查封、勘測及拍賣範圍內。
    （三）本件系爭增建物即原告所提附圖粉紅色部分，面積48
          8平方公尺，為原告籌資興建之廠房，雖因未辦理保
          存登記而為鈞院所查封，然原告係屬原始建築人，依
          法原始取得所有權，祇須就取得所有權之事實為相當
          之證明，即得據以排除強制執行。經查：原告於91年
          10月1日，向訴外人即系爭執行事件債務人弘穆股份
          有限公司（下稱弘穆公司）承租其所有坐落臺南縣永
          康市○○段1256、1259-1地號，如附圖粉紅色部分，
          面積488平方公尺土地，並於其上興建廠房，此有租
          賃契約書1紙可憑。該契約書第1條開宗明義即記載：
          「甲方（弘穆公司）以如后標示二筆土地，部份供乙
          方（原告）興建廠房」可資為證。租約訂立後，原告
          隨即交由訴外人林建銘興建；於系爭執行事件強制執
          行程序中，訴外人即債權人復華商業銀行股份有限公
          司（下稱復華銀行）亦承認系爭增建物為原告所興建
          ，復有該案執行筆錄可參。綜上所述，原告即為系爭
          增建物之所有權人。
    （四）鈞院94年度執字第18131號民事裁定，認系爭增建物
          與建號481號建物使用共同壁，且利用共同門戶進出
          ，依民法第811條規定，認系爭增建物為建號481號建
          物之附屬物，得併以拍賣云云，復經臺灣高等法院臺
          南分院96年度抗字第23號裁定，及最高法院96年度台
          抗字第301號裁定駁回確定在案。然查：按執行標的
          物所有權之誰屬，係實體上之問題，非聲明異議程序
          所能解決（最高法院78年度台抗字第181號裁定參照
          ）。系爭執行事件之執行法院認系爭增建物為訴外人
          弘穆公司所有建號481號建物之附屬物，乃實體上之
          問題，依上開說明，於法究有不合，而臺灣高等法院
          臺南分院未予指正，亦有可議。最高法院96年度台抗
          字第301號民事裁定，亦載明：「系爭增建物是否獨
          立建物？查封時再抗告人是否占有系爭增建物？核係
          事實認定問題，與原裁定所涉及之法律見解更難謂具
          有原則上之重要性」，其意即指原法院所為實體上之
          認定，顯有可議。另依民法第811條之所謂不動產上
          之附合乃指動產因附合而為不動產之重要成分者而言
          。本件系爭增建物並非動產，亦非建號481號建物之
          重要成分，應無該條規定之適用。且系爭增建物面積
          為488平方公尺，然建號481號建物之面積為520.72平
          方公尺，兩者面積相當，何能謂何者附合何者？另系
          爭增建物為原告公司之廠房，內設機械設備，經營塑
          膠加工，而建號481號建物為訴外人弘穆公司之廠房
          ，內有生產器具，經營電線連接器，兩者不論係外觀
          或功能上，均無附屬關係存在。綜上所述，執行法院
          逕予認定系爭增建物與建號481號建物間有從屬關係
          ，顯非適法。縱令原告所有之系爭增建物係附屬建物
          ，亦未經執行法院查封，當時查封之標的物，僅建號
          481號建物，並不及於系爭增建物，系爭增建物亦未
          經鑑價；拍定時，系爭增建物亦不在拍賣範圍內，有
          拍買公告可憑。故系爭增建物既未經查封，亦未經拍
          賣，執行法院何能將系爭增建物點交予拍定人並予以
          拆除。
    （五）按第三人提起異議之訴，在訴訟程序中，因強制執行
          程序終結，得變更主張依侵權行為及不當得利之法律
          關係請求損害賠償。本件原告於96年10月2日提起第
          三人異議之訴後，屢次向被告表明系爭增建物為原告
          所有，且不在拍賣範圍內，然被告仍執意聲請執行法
          院於96年10月11日予以點交，隨即將該廠房拆除殆盡
          ，其執行程序即已終結。被告執意聲請執行法院就系
          爭增建物予以執行，顯有故意、過失之行為，原告依
          上開說明，乃變更主張依侵權行為法則，請求被告賠
          償損害。且被告於執行程序中，亦於95年8月11日具
          狀表示：「增建部分，法院應一併點交，由第三人另
          行起訴解決」、「增建部分，先行鑑價，以保全第三
          人將來主張權利依據」、「被告願意和第三人協調，
          給付償金」、「被告願意將增建部分經鑑價後，將鑑
          定之價值提存於法院，以供第三人將來勝訴之擔保」
          云云，顯見被告於執行程序中，不僅承認系爭增建物
          為原告所有，亦表示願意賠償原告所受之損害，然原
          執行法院一意孤行，置當事人意見於不顧，致使原告
          另行提起本件訴訟。從而，依被告願意協商賠償之承
          諾，原告亦得基於契約關係請求被告賠償系爭增建物
          興建時之價值。
    （六）系爭執行事件於94年5月13日對訴外人弘穆公司所有
          之不動產施予查封，並於同年月26日勘測辦理查封登
          記，有建物測量成果圖可證。依該成果圖所示，系爭
          增建物並未包含在內，換言之，系爭增建物並不在查
          封範圍內，即公告拍賣時，拍賣之建物計：1.建號22
          20號，如原告所提附圖黃色部分。2.建號2221號，如
          原告所提附圖藍色部分。3.建號481-1號，如原告所
          提附圖黑色部分。4.建號481號，如原告所提附圖黑
          色部分。本件系爭增建物如原告所提附圖粉紅色部分
          ，並未在拍賣範圍內，既系爭增建物並未在查封拍賣
          範圍內，被告仍聲請鈞院予以點交，而被告於點交後
          ，隨即將之拆除，致原告受有損害，為此，原告乃請
          求被告賠償損害。本件系爭增建物係原告於91年底至
          92年初興建，廠房部分（包括鋪設地面及架設鐵皮屋
          ），委由訴外人林建銘承建，其工程款計265萬元；
          水電及衛浴設備部分，委由訴外人周義茂施設，工程
          費計403,485元，有統一發票可憑，綜上合計3,053,4
          85元。
    （七）並聲明：1.被告應給付原告3,053,485元，及自96年1
          1月15日準備書狀送達之翌日起至清償日止，按年利
          率百分之5計算之利息。2.訴訟費用由被告負擔。3.
          並陳明願供擔保請准宣告假執行。
三、被告之抗辯：
    （一）被告否認原告曾向系爭執行事件債務人弘穆公司承租
          坐落臺南縣永康市○○段1256、1259-1地號兩筆土地
          ，並否認系爭增建物係原告興建。系爭增建物係於系
          爭執行事件債務人弘穆公司所有之合法廠房經查封後
          ，折除一部分後搭建之違章建築，系爭增建物係坐落
          原主要建物旁之其他空地及農地上，與系爭執行事件
          債務人弘穆公司所有合法建物相連接，構成一體，屬
          增建部分，難以認定為獨立之不動產。
    （二）系爭執行事件債權人復華銀行並無法確認系爭增建物
          究係何人所建，原告主張系爭執行事件債權人復華銀
          行「承認」系爭增建物為原告所建，違反經驗法則，
          顯不足採。縱認系爭增建物係由原告興建，在執行異
          議抗告事件，各級法院均認為系爭增建物係主建物後
          方加蓋，屬增建性質，與主建物使用共同壁，且仍須
          利用原主建物門戶進出，不具構造上及使用上之獨立
          性，不得獨立為物權之客體。
    （三）被告向鈞院標購系爭土地及建物，並聲請依法點交，
          過程並無任何違法不當之處；執行法院於認定系爭增
          建物確係附屬建物後，始諭示得予以點交，認事用法
          並無不當，且是否得予以點交，決定權並非在被告，
          豈能認為善意買受人之被告有何故意、過失之侵權行
          為或不當得利？原告主張被告應負損害賠償責任，於
          法無據。
    （四）勘驗時，被告雖曾表明願協調給付償金，然前提為原
          告必須在點交前搬遷，被告始願支付搬遷費，且數額
          必須兩造均同意，但原告獅子大開口，致被告無法同
          意，原告即拒絕搬遷。何況系爭執行事件於95年3月
          間拍定，被告想盡辦法拖延點交，直到96年10月11日
          始完成點交，故原告已無支付搬遷費之義務。
    （五）系爭執行事件債務人弘穆公司之廠房第1次查封係於
          87年間，鈞院案號為87年執妥字第14698號，第2次查
          封係於91年5月8日，案號為91年執妥字第14726號，
          系爭執行事件債務人弘穆公司係於91年10月l日出租
          廠房予原告，爾後始有系爭增建物之存在，後因多次
          拍賣流標，視為撤回，第3次查封係於94年5月6日，
          案號為94年執妥字第18131號，此次執行係援用前2次
          執行之案卷，不能以第3次執行之拍賣公告未註明系
          爭增建物，即認為不在查封拍賣範圍內，蓋系爭增建
          物因附合之結果，系爭執行事件債務人弘穆公司之所
          有權因而擴張及於系爭增建物，系爭增建物是否在查
          封拍賣之範圍內，僅需認定係屬增建之附屬建物，即
          均屬點交之範圍，經拍定後當然得聲請點交，執行法
          院依法予以強制執行，並無違法不當，被告難謂有何
          侵權行為或不當得利可言。
    （六）被告亦否認原告主張系爭增建物係由訴外人林建銘承
          攬興建，興建之工程款為265萬元，及水電、衛浴設
          備為403,485元，縱屬實亦不影響系爭增建物為違章
          之附屬建物。另系爭增建物內水電等設備，縱有統一
          發票，亦不能證明裝置於系爭增建物內。縱原告確有
          支出上開費用，亦與被告無關，原告無權向被告求償
          。
    （七）並聲明：1.原告之訴及假執行之聲請均駁回。2.訴訟
          費用由原告負擔。3.並陳明如受不利之判決，願供擔
          保請准宣告免為假執行。
四、兩造不爭執之事項：
    （一）系爭未保存登記增建物原坐落臺南縣永康市○○段12
          56等地號土地上。
    （二）系爭增建物並與已保存登記之481建號及2221建號建
          物連接，本院執行程序中認定系爭增建物為附屬建物
          。
    （三）被告係於訴外人復華銀行就本院94年度執字第18131
          號對於債務人弘穆公司所有之不動產進行強制執行，
          於法院拍賣時拍定，並取得權利移轉證書後，經點交
          完畢，被告並於96年10間已將系爭增建物拆除，目前
          現場為空地。
    （四）被告於拍定後曾請求本院點交系爭增建物。
    （五）拍定後原告一直主張系爭增建物為原告所有。
五、兩造爭執之事項：
    （一）系爭增建物是否為獨立之建物？或為前開強制執行建
          物部分之附屬建物？本院認定為附屬建物，是否正確
          ？
    （二）系爭增建物是否在本件之拍賣範圍？是否為本件拍賣
          效力所及？
    （三）系爭增建物如為獨立建物，原告是否為所有權人？
    （四）被告取得系爭增建物並予拆除，被告是否具有故意過
          失，是否要賠償原告損失？
    （五）系爭增建物之價值是否為3,053,485元？
    （六）被告是否承諾願意就系爭增建物賠償原告，原告是否
          可依此請求賠償系爭增建物興建時之價值？
六、得心證之理由：
    （一）原告主張系爭增建物係被告於訴外人即執行債權人復
          華銀行對於另一訴外人即執行債務人弘穆公司等人，
          聲請本院以94年度執字第18131號強制執行事件，對
          於訴外人弘穆公司所有之臺南縣永康市○○段1256、
          1257、1259-l、1259-13、1259-14、1259-15等地號
          土地，以及同段481、481-1建號即門牌號碼臺南縣永
          康市○○路○段298巷36號建物等不動產進行強制執行
          ，而於法院拍賣時拍定上開不動產，並取得權利移轉
          證書後，執行法院並將前開不動產連同系爭增建物點
          交予被告，被告並已於96年10月間將包含系爭增建物
          之建物拆除等情，業據本院調閱上開94年度執字第18
          131號強制執行卷宗全卷查明屬實，且為被告所不否
          認，原告此部分主張，應可認為真實。
    （二）其次，茲就上列爭點，分述理由如下：
          １按所有人於原有建築物之外另行增建者，如增建部
            分與原有建築物無任何可資區別之標識存在，而與
            之作為一體使用者，因不具構造上及使用上之獨立
            性，自不得獨立為物權之客體，原有建築物所有權
            範圍因而擴張，以原有建築物為擔保之抵押權範圍
            亦因而擴張。倘增建部分於構造上及使用上已具獨
            立性，即為獨立之建築物。苟其常助原有建築物之
            效用，而交易上無特別習慣者，即屬從物，而為抵
            押權之效力所及。若增建部分已具構造上之獨立性
            ，但未具使用上之獨立性而常助原有建築物之效用
            者，則為附屬物。其使用上既與原有建築物成為一
            體，其所有權應歸於消滅；被附屬之原有建築物所
            有權範圍因而擴張，抵押權之範圍亦同。是從物與
            附屬物均為抵押權之效力所及，此有最高法院88年
            度臺上字第485號判決意旨可資參照。次按，動產
            因附合而為不動產之重要成分者，不動產所有人，
            取得動產所有權，民法第811條定有明文，故在原
            配住房屋加蓋之增建部分，或與原建物使用共同壁
            ，或加建在原建物之上，仍須利用原建物之門戶進
            出，而無獨立之進出通路，各該增建部分，既已與
            原建物附合而成為一整體，即成為原建物之重要成
            分，依民法第811條之規定，應由原建物之所有權
            人取得各該增建部分之所有權，最高法院85年度臺
            上字第807號亦著有判決足資參考。再按，動產因
            附合而為不動產之重要成分者，不動產所有人取得
            動產所有權，民法第811條亦有明文規定，故主建
            物附加之增建物如無獨立出入口，不能為獨立使用
            者，應屬主建物之附屬物而為主建物之一部分，可
            併就該增建物為執行，而由拍定人取得該增建物之
            所有權，執行法院亦應予一併點交，最高法院92年
            度臺抗字第338號亦有裁定可參。
          ２經查，本件調取上開94年度執字第18131號執行卷
            宗全卷核閱結果，系爭執行事件之執行法院於94年
            5月26日執行查封時，由訴外人即債權人復華銀行
            之代理人指封訴外人即債務人弘穆公司所有坐落臺
            南縣永康市○○段1256、1257、1259-13、1259-14
            、1259-15、1259-1等地號土地及其上建號481號及
            481-1號建物及未保存登記建物時，債權人之代理
            人陳稱：「所查封之房屋三層建物債務人自住，未
            保存廠房債務人自用」，有該執行事件之查封筆錄
            存卷可參〔見本院94年度執字第18131號執行卷第7
            9頁之執行（勘測）筆錄〕。當時債務人弘穆公司
            之法定代理人雖不在場，而其受雇人吳異仁則在現
            場，然該受雇人卻未為任何反對之表示。而未保存
            登記建物部分經地政機關測繪成果圖及編臨時建號
            2220、2221號，土地及建物並以拍賣後點交之方式
            進行拍賣。嗣於94年11月22日進行第1次拍賣、同
            年3月7日進行第2次拍賣，均將各該次拍賣通知送
            達債務人弘穆公司，債務人弘穆公司及原告均未主
            張部分土地出租予原告建屋，不能點交，而聲明異
            議，迄至上開執行標的物，由被告拍定並已繳足價
            金，且經核發不動產權利移轉證明在案，亦有送達
            證書在卷可按（見前開執行卷第297頁）。
          ３又系爭執行事件之執行法院於95年3月15日核發自
            動履行命令予債務人弘穆公司，原告（法定代理人
            丙○○，係系爭執行事件另一債務人黃崑澤之妹）
            ，始於95年4月18日具狀主張：其於91年10月11日
            向債務人弘穆公司承租1256號部分土地，即富強路
            2段298巷36號後棟部分，興建如原告所提之前開附
            圖粉紅色部分之建物，該建物不在拍賣之範圍，即
            不應點交云云。然而，系爭增建物係增建於原主建
            物後方1、2層鐵皮建物，其主要出入口經由臺南縣
            永康市○○段481號建物，即門牌號碼臺南市○○
            路○段298巷36號建物之前門進出，另增建物東側開
            有1小門，惟該小門外即臨鐵皮圍牆及溝渠，顯無
            法供人員、貨物通常進出之用；又系爭增建物與上
            開481號建物打通使用，並共用481號建物之牆壁等
            情，業經執行法院勘驗現場查明屬實，並製有執行
            （履勘）筆錄及現場照片8張在卷可參（詳見前開
            執行卷第370頁至第375頁）。據此，則系爭增建物
            姑不論是否由原告所興建，然其既在原主建物即48
            1號建物之後方加蓋增建部分，並與主建物使用共
            同壁，且仍須利用原主建物之門戶進出，則系爭增
            建物部分與原主建物即無任何可資區別之標識存在
            ，而與原主建物作為一體使用，且因系爭增建物不
            具構造上及使用上之獨立性，自不得獨立為物權之
            客體，原主建物之所有權則因而擴張。由此可知，
            該包含原主建物及系爭增建物之全部建物，其所有
            權於拍定前本已屬於債務人弘穆公司，且系爭增建
            物則因動產附合於原主建物上，而屬於原主建物之
            一部分，故亦當然在系爭執行事件之拍賣範圍內。
            至於原告主張系爭增建物係由其所建造等情縱然屬
            實，則其亦僅能根據民法第816條之規定，依不當
            得利之規定，向訴外人弘穆公司請求償金。
          ４按因故意或過失，不法侵害他人之權利者，負損害
            賠償責任。故意以背於善良風俗之方法，加損害於
            他人者亦同，民法第184條第1項定有明文。而如前
            述，本件系爭增建物不僅非有獨立之所有權，且已
            屬於債務人弘穆公司所有之原主建物之一部分，而
            在系爭執行事件之拍賣範圍內無疑，本件被告既因
            拍賣而取得包含原主建物及系爭增建物之全部建物
            所有權，則其拆除系爭增建物之行為，經核應屬其
            對於其所有物之合法處分行為，故被告上開拆除建
            物之行為，不僅未不法侵害原告之權利，且亦無加
            損害於原告之情事。從而，原告主張依侵權行為之
            法律關係，請求被告賠償系爭增建物之興建價值，
            經核於法實屬無據。
          ５另按執行標的物所有權之誰屬，係實體上之問題，
            非聲明異議程序所能解決，最高法院78年度台抗字
            第181號雖著有裁定可資參照，然系爭執行事件之
            原執行法院認定系爭增建物為訴外人弘穆公司所有
            建號481號建物之附屬物，乃係就查封物所有權範
            圍之確定，僅屬事實認定之問題，且因系爭增建物
            並無獨立之所有權而附合於原主建物上，故本無單
            獨認定系爭增建物所有權誰屬之實體上問題，足見
            執行法院之前述認定，尚非就具有獨立所有權之物
            於執行程序中為所有權誰屬之判斷，故原告主張執
            行法院所為系爭增建物為原主建物一部分之認定，
            係於法不合，經核並非有理。至於最高法院96年度
            台抗字第301號民事裁定雖載明：「系爭增建物是
            否獨立建物？查封時再抗告人是否占有系爭增建物
            ？核係事實認定問題，與原裁定所涉及之法律見解
            更難謂具有原則上之重要性」，經核其意應係指系
            爭增建物是否為獨立建物？等問題，乃執行法院事
            實認定之問題，並非原告所指之所有權誰屬之實體
            上認定問題，顯見原告此部分之主張，亦容有誤解
            。
          ６原告另主張系爭增建物面積為488平方公尺，然建
            號481號建物之面積為520.72平方公尺，2者面積相
            當，何能謂何者附合何者云云，然民法第811條之
            所謂不動產上之附合乃指動產因附合而為不動產之
            重要成分者而言，就本件而論，系爭增建物並非一
            開始即係完整之建物架構，其於增建之初應係以動
            產建材加工建造之方式附合於該建號481號建物上
            ，而成為建號481號建物之重要成分，依法建號481
            號建物所有權人乃當然取得前開屬動產之建材所有
            權，且其原建物之所有權亦因而逐漸擴張，故原告
            主張：系爭增建物並非動產，亦非建號481號建物
            之重要成分，應無該條規定之適用云云，經核亦難
            認為有理，附此敘明。
          ７此外，原告另主張被告於系爭執行事件之執行程序
            中，曾於95年8月11日具狀表示「增建部分，法院
            應一併點交，由第三人另行起訴解決」、「增建部
            分，先行鑑價，以保全第三人將來主張權利依據」
            、「被告願意和第三人協調，給付償金」、「被告
            願意將增建部分經鑑價後，將鑑定之價值提存於法
            院，以供第三人將來勝訴之擔保」，顯見被告於執
            行程序中，不僅承認系爭增建物為原告所有，亦表
            示願意賠償原告所受之損害等情，並據此主張被告
            業與原告就系爭增建物達成賠償之合意，進而主張
            依被告之承諾而請求賠償系爭增建物興建時之價值
            云云。然查，被告於系爭執行事件執行法院勘驗現
            場前，雖曾於95年8月11日具狀表示「增建部分，
            法院應一併點交，由第三人另行起訴解決」、「增
            建部分，先行鑑價，以保全第三人將來主張權利依
            據」、「被告願意和第三人協調，給付償金」、「
            被告願意將增建部分經鑑價後，將鑑定之價值提存
            於法院，以供第三人將來勝訴之擔保」等語（詳見
            上述執行卷第396頁至第400頁），然此僅係被告對
            於系爭增建物處理方法所提供之可能協商方案，而
            原告於被告提出方案後，實際上並未與被告就相關
            解決方案之必要之點達成任何合意等情，此亦為原
            告所自認，況嗣因原告要求金額甚鉅，致被告無法
            同意，而原告亦拒絕搬遷，最後直至96年10月11日
            ，始由法院依法完成點交。從而，足見兩造間就系
            爭增建物並未成立任何賠償之和解契約，故原告主
            張僅依被告願意協商賠償之承諾，即可請求被告賠
            償系爭增建物興建時之價值，顯於法未合，而非可
            採。
    （三）綜上所述，本件系爭增建物應認不具構造上及使用上
          之獨立性，自不得獨立為物權之客體，其應包含於原
          主建物所有權之內，故縱然系爭增建物確為原告所建
          ，則該增建物仍屬系爭執行事件之債務人弘穆公司所
          有，原告尚難主張其有任何獨立之所有權存在。從而
          ，被告應已因拍賣而取得包含原主建物及系爭增建物
          之全部建物之所有權，其嗣後將系爭增建物予以拆除
          ，亦屬其處分其所有物之合法行為，經核並未侵害原
          告之任何權利或造成原告之任何損害。另如前述，兩
          造間經查亦無任何就系爭增建物成立和解等契約關係
          存在，故原告本於侵權行為及契約之法律關係，訴請
          被告應給付3,053,485元，及自96年11月15日準備書
          狀送達之翌日起至清償日止，按年利率百分之5計算
          之利息，顯無理由，應予駁回。
七、本件事證已臻明確，兩造其餘攻擊防禦方法，核與判決結果
    不生影響，爰不予逐一論述，併此敘明。
八、按法院為終局判決時，應依職權為訴訟費用之裁判，民事訴
    訟法第87條第1項定有明文。查本件原告請求之金額為3,053
    ,485 元，故訴訟費用即裁判費為31,294元，爰依職權確定
    上開訴訟費用由敗訴之原告負擔。
九、據上論結，原告之訴為無理由，依民事訴訟法第87條第1項
    、第78條，判決如主文。
中    華    民    國    97    年    5    月    6    日
                  民事第一庭  法   官  陳志成
以上正本證明與原本無異。
如對本判決上訴，須於判決送達後20日內向本院提出上訴狀（應
附繕本）。
中    華    民    國    97    年    5    月    6    日
                              書記官   彭建山


司法院資訊處製作；財團法人民間司法改革基金會備份。
